【裁判字號】    97,審訴,1259
【裁判日期】    970530
【裁判案由】    搶奪等
【裁判全文】
臺灣高雄地方法院刑事判決            97年度審訴字第1259號
公  訴  人  臺灣高雄地方法院檢察署檢察官
被      告  乙○○
                    另案在臺灣高雄第二監獄執行中
            己○○
                    另案在臺灣高雄第二監獄執行中
上列被告等因搶奪等案件，經檢察官提起公訴（97年度偵字第32
85號、第6488號），本院改依簡式審判程序審理，判決如下：
    主  文
乙○○共同犯如附表編號1 至4 、編號6 所示之伍罪，均累犯，
各處如附表編號1 至4 、編號6 所示之刑；又犯如附表編號5 所
示之罪，處如附表編號5 所示之刑。所處有期徒刑部分，應執行
有期徒刑貳年拾月。
己○○共同犯如附表編號1 至4 所示之肆罪，各處如附表編號1
至4 所示之刑，應執行有期徒刑壹年陸月。
    事  實
一、乙○○前因毒品危害防制條例案件，經本院以92年度訴字第
    2474號判決、93年度訴字第3125號判決，分別判處有期徒刑
    10月、7 月確定，2 罪接續執行，於民國94年12月19日假釋
    出監，而於95年1 月17日假釋期滿執行完畢；己○○曾因毒
    品危害防制條例案件，經本院以91年度訴字第2273號判決、
    93年度訴字第584 號判決，分別判處有期徒刑1 年、6 月（
    應執行有期徒刑1 年4 月）、1 年2 月、8 月（應執行有期
    徒刑1 年8 月）確定，於94年7 月29日假釋出監，嗣其假釋
    遭撤銷，然經本院以97年度聲減字第15號裁定，就其上開案
    件予以減刑，並分別定應執行刑為有期徒刑8 月、10月，而
    因其先前已執行之刑超過上開刑期，業無殘餘刑期可供執行
    ，經檢察官於97年1 月29日簽結該等案件而執行完畢（不構
    成累犯）。詎渠2 人均不知悔改，竟共同基於意圖為自己不
    法所有之犯意聯絡，先後於：
(一)、96年9 月23日上午10時許，2 人為取得行搶（詳下述）之交
    通工具，乃由己○○開車搭載乙○○至高雄市○○區○○街
    「新樂園網路休閒館」後方機車停車場處，再由乙○○入內
    徒手竊取某不詳之人所有之光陽牌豪邁黑色重型機車1 輛（
    車牌號碼不詳）得手。
(二)、乙○○、己○○2 人竊得上開機車後，即由己○○騎乘該機
    車搭載乙○○，沿高雄市○○區○○路行駛以尋找行搶目標
    ，而於同日下午4 時30分許，見柯清煌騎乘機車搭載其妻丁○○○，認為有機可乘，遂尾隨在後，並於該路段55號前，
    自柯清煌所騎機車左後方超越，而趁丁○○○不及防備之際
    ，由乙○○下手搶奪丁○○○左手所持之黑色皮包1 只（內
    有現金新臺幣（下同）6500元、面額500 元之家樂福禮券1
    張、郵局金融卡及身分證件），得手後立即逃離該處。嗣渠
    2 人朋分上開搶得之物品，其中丁○○○之身分證件及郵局
    金融卡由乙○○取得。
(三)、96年9 月27日下午2 時許，己○○騎乘前開竊得之機車搭載
    乙○○，行經高雄縣鳳山市五甲地區某處菜市場，見有1 名
    身分不詳之中年婦女手持錢包，認為有機可乘，遂由己○○
    騎車尾隨接近，再趁該中年婦女不及防備之際，由乙○○下
    手搶奪其手上所持錢包（內有現金約1 、200 元），得手後
    旋逃離該處。
(四)、己○○、乙○○因感於在上開菜市場所搶得金錢過少，心有
    不甘，乃於同日繼續由己○○騎乘前開機車搭載乙○○四處
    閒逛，伺機再行搶奪，而於同日下午4 時許，渠2 人行經高
    雄縣鳳山市○○○路「合作金庫銀行」附近時，見甲○○自
    「合作金庫銀行」領款走出後，搭乘其父王杏南所騎乘機車
    離去，認為有機可乘，因而尾隨在後，並於該路段「臺灣銀
    行」前，自王杏南所騎機車左後方超越而過，並趁甲○○不
    及防備之際，由乙○○下手搶奪甲○○所有之咖啡色皮包1
    只（內有4 萬6000元現金、行動電話2 支、提款卡2 張、信
    用卡7 張、鑰匙1 串及身分證件），得手後立即逃離該處。
    嗣渠2 人朋分上開搶得之物品，己○○取得上開2 支行動電
    話中之1 支（DUBAO MUSIC320型，序號000000000000000 號
    ），並將之贈與其不知情之弟弟蘇宗勝使用。
二、乙○○於96年10月18日後之某日，行經高雄市○○路「夢時
    代百貨公司」時，拾得丙○○所有之駕駛執照、車牌號碼NJ
    7-976 號重型機車之行車執照及機車保險卡各1 張（該等物
    品係丙○○於96年10月18日，在高雄市○○區○○路140 巷
    27號前，遭不詳之人所竊取），竟基於意圖為自己不法所有
    之犯意，將該等物品予以侵占入己。嗣經警調取甲○○上開
    DUBAO MUSIC320型行動電話遭搶後之通聯紀錄，循線查知蘇
    宗勝使用該行動電話，並發現乙○○有與該行動電話通聯情
    形，乃至己○○、乙○○住處訪查，而分別自蘇宗勝處扣得
    前開行動電話（嗣已發還甲○○），並經乙○○妹妹曾千慧
    將乙○○持有之丁○○○身分證件及遭搶郵局金融卡（嗣已
    發還丁○○○）、丙○○之駕駛執照、行車執照、保險卡（
    嗣已發還丙○○）等物交與警方人員查扣，復因己○○另案
    為警查獲時，向警方人員自首有前開竊盜及在高雄縣鳳山市
    五甲地區某處菜市場搶奪他人財物情形，始悉上情。
三、乙○○另與某真實姓名、年籍不詳，綽號「阿猴」之成年男
    子，共同基於意圖為自己不法所有之犯意聯絡，於96年11月
    15日下午3 時3 分許，由乙○○騎乘其母親所有之車牌號碼
    XZK-539 號機車（行搶時以膠布將車牌號碼遮住），搭載上
    開綽號「阿猴」之人，在高雄市○○區○○街99巷口，趁戊○○獨自徒步行走而不及防備之際，由該綽號「阿猴」之人
    ，自戊○○左後方徒手搶奪戊○○拿在左手上之皮包1 只（
    內有鑰匙2 支、現金1000元），得手後旋即逃離該處。嗣經
    警調閱附近路口監視攝影畫面，循線查悉上情。
四、案經高雄縣政府警察局、高雄市政府警察局楠梓分局移送臺
    灣高雄地方法院檢察署檢察官偵查起訴。
    理  由
一、按本件被告乙○○、己○○2 人所犯，均係死刑、無期徒刑
    、最輕本刑為3 年以上有期徒刑以外之罪，其於準備程序就
    前揭被訴事實為有罪之陳述，經受命法官告知簡式審判程序
    之旨，並聽取其與公訴人意見後，本院認無不得或不宜改依
    簡式審判程序進行之處，爰依刑事訴訟法第273 條之1 第1
    項、第284 條之1 ，裁定本件由受命法官獨任進行簡式審判
    程序，合先敘明。
二、前揭犯罪事實，業據被告2 人於本院審理中均坦承不諱，核
    與被害人戊○○於警詢及偵訊中（見警1 卷第4 至6 頁、偵
    1 卷第6 、7 頁）、被害人丁○○○（見警2 卷第59至61頁
    ）、甲○○（見警2 卷第65、66、72、73、74頁）、丙○○
    （見警2 卷第78至80頁）、證人曾千慧（見警2 卷第87至89
    頁）、蘇宗勝（見警2 卷第108 至111 頁、第146 至149 頁
    ）於警詢中所述情節相符，並有被害人丁○○○（見警卷第
    64頁）、甲○○（見警2 卷第77頁）、丙○○（見警2 卷第
    86頁）出具之贓物認領保管單（上開被告以外之人於審判外
    所為之言詞及書面陳述，因本件已改行簡式審判程序，依刑
    事訴訟法第159 條第2 項之規定，應具有證據能力）、監視
    攝影畫面翻拍相片（見警1 卷第7 頁）在卷可稽，則被告2
    人前揭自白顯與事實相符，堪以採信。本件事證明確，被告
    2 人前開犯行，均堪認定。
三、論罪科刑部分
(一)、核被告2 人前開犯罪事實一(一)所為，係犯刑法第320 條第1
    項之竊盜罪；被告2 人前開犯罪事實一(二)至(四)所為，及被告
    乙○○前開犯罪事實三所為，均係犯刑法第325 條第1 項之
    搶奪罪；被告乙○○前開犯罪事實二所為，係犯刑法第337
    條之侵占離本人持有物罪。公訴意旨雖認被告乙○○上開犯
    罪事實二所示犯行，應以侵占遺失物罪處斷，然被害人丙○○所有之上開物品，並非其本人所遺失，而係因遭竊盜，方
    在悖於其意思下而脫離其本人持有，業據其於警詢中陳述明
    確，故該等物品自難謂係遺失物，而應認係脫離本人持有之
    物，因此，公訴意旨於此尚有未合，然因侵占遺失物罪與侵
    占離本人持有物罪間，原係適用同一法條，不生變更法條之
    問題，併予敘明。
(二)、被告2 人就前開犯罪事實一所示全部犯行，均有犯意聯絡及
    行為分擔，而被告乙○○就上開犯罪事實三所示犯行，與前
    揭綽號「阿猴」之人間，亦有犯意聯絡及行為分擔，均為共
    同正犯。被告乙○○所犯上開6 罪、被告己○○所犯前開4
    罪間，均犯意各別、行為互殊，侵害不同被害人之法益，自
    應分論併罰。
(三)、被告乙○○有上述之前科紀錄乙情，有臺灣高等法院被告前
    案紀錄表在卷可稽，其受有期徒刑執行完畢，5 年內故意再
    犯本件最重本刑為有期徒刑以上之竊盜罪、搶奪罪，均為累
    犯，應依刑法第47條第1 項規定加重其刑（至其所犯侵占離
    本人持有物罪部分，因該罪非最重本刑為有期徒刑之罪，是
    不構成累犯）。另被告己○○有上開前科紀錄乙情，亦有臺
    灣高等法院被告前案紀錄表、臺灣高雄地方法院檢察署檢察
    官簽呈足按，而其經撤銷假釋，再依中華民國96年罪犯減刑
    條例裁定減刑後，雖無殘餘刑期可供執行，然因上開減刑條
    例並未規定此時之減刑裁定效力得回溯至何時點生效，自應
    以該減刑裁定由檢察官指揮執行之日，為執行完畢日期（最
    高法院84年臺非字第44號判例可資參照），而被告己○○既
    於該等案件執行完畢前為前開竊盜、搶奪犯行，依法自無從
    論以累犯，附此敘明。
(四)、被告己○○於承辦員警尚未發覺上開犯罪事實一(一)及犯罪事
    實一(三)所示犯行前，即向員警自首該2 起犯行，嗣並接受裁
    判之事實，業據其於本院審理中供陳明確，核與本案卷證所
    示之查獲經過相符，是其所為符合刑法第62條前段自首之規
    定，爰就其此2 部分犯行依法減輕其刑。
(五)、爰審酌被告2 人不思以正當方式賺取財物，為貪圖不法利益
    ，竟恣意竊取他人財物，復以上開方式搶奪他人財物，而被
    告乙○○另將他人離本人所持有之物侵占入己，所為均不足
    取，然念渠等犯後均能坦承犯行，態度尚佳，復參以渠等各
    次犯行所獲取之不法利益、先前因犯竊盜罪、搶奪罪經論罪
    科刑之次數等一切情狀，分別量處如主文所示之刑，並就被
    告己○○及被告乙○○所處有期徒刑部分，各定其應執行刑
    如主文所示，另就被告乙○○處罰金部分，諭知易服勞役之
    折算標準，以示懲儆。
據上論斷，應依刑事訴訟法第273 條之1 第1 項、第284 條之1
、第299 條第1 項前段，刑法第28條、第320 條第1 項、第325
條第1 項、第337 條、第47條第1 項、第42條第3 項前段、第51
條第5 款、第62條前段，刑法施行法第1 條之1 ，判決如主文。
本案經檢察官鄭益雄到庭執行職務。
中    華    民    國    97    年    5     月    30    日
                  刑事第七庭    法  官  陳君杰
以上正本證明與原本無異。
如不服本判決，應於判決送達後10日內，向本院提出上訴狀。
中    華    民    國    97    年    5     月    30    日
                                書記官  李承悌
附錄本判決論罪之法條：
刑法第320條第1項
意圖為自己或第三人不法之所有，而竊取他人之動產者，為竊盜
罪，處5 年以下有期徒刑、拘役或500 元以下罰金。
刑法第325條第1項
意圖為自己或第三人不法之所有，而搶奪他人之動產者，處6 月
以上5 年以下有期徒刑。
刑法第337條
意圖為自己或第三人不法之所有，而侵占遺失物、漂流物或其他
離本人所持有之物者，處500 元以下罰金。
附表：
┌──┬──────────┬─────┬───────┬───────┐
│編號│所為犯行            │所犯罪名  │乙○○之宣告刑│己○○之宣告刑│
├──┼──────────┼─────┼───────┼───────┤
│ 1  │犯罪事實一(一)所示犯行│竊盜罪    │有期徒刑參月  │有期徒刑貳月  │
├──┼──────────┼─────┼───────┼───────┤
│ 2  │犯罪事實一(二)所示犯行│搶奪罪    │有期徒刑玖月  │有期徒刑柒月  │
├──┼──────────┼─────┼───────┼───────┤
│ 3  │犯罪事實一(三)所示犯行│搶奪罪    │有期徒刑捌月  │有期徒刑肆月  │
├──┼──────────┼─────┼───────┼───────┤
│ 4  │犯罪事實一(四)所示犯行│搶奪罪    │有期徒刑拾壹月│有期徒刑玖月  │
├──┼──────────┼─────┼───────┼───────┤
│ 5  │犯罪事實二所示犯行  │侵占離本人│罰金新臺幣壹萬│無            │
│    │                    │持有物罪  │元，如易服勞役│              │
│    │                    │          │，以新臺幣壹仟│              │
│    │                    │          │元折算壹日    │              │
├──┼──────────┼─────┼───────┼───────┤
│ 6  │犯罪事實三所示犯行  │搶奪罪    │有期徒刑玖月  │無            │
└──┴──────────┴─────┴───────┴───────┘


司法院資訊處製作；財團法人民間司法改革基金會備份。
